【裁判字號】    98,易,465
【裁判日期】    980604
【裁判案由】    傷害
【裁判全文】
臺灣高雄地方法院刑事判決               98年度易字第465號
公  訴  人  臺灣高雄地方法院檢察署檢察官
被      告  甲○○
上列被告因傷害案件，經檢察官提起公訴（97年度偵字第34142號）
，本院判決如下：
    主  文
甲○○犯傷害罪，處拘役參拾伍日，如易科罰金，以新臺幣壹仟
元折算壹日。
    事  實
一、甲○○與丙○○原為舊識，於民國97年11月4 日，甲○○因
    欲向擔任「宣化堂」廟祝之丙○○索討其子劉立元積欠之債
    務，遂協同友人黃文煌，前往位於高雄縣旗山鎮中正里廟前
    巷2 號之「宣化堂」，於同日上午11時30分許，甲○○在「
    宣化堂」廣場前遇見騎腳踏車欲回家之丙○○後，雙方一言
    不和發生口角，甲○○竟基於傷害之故意，以右手揮打丙○○之左臉頰，致丙○○受有左臉頰挫傷之傷害。
二、案經丙○○訴由高雄縣政府警察局旗山分局報請臺灣高雄地
    方法院檢察署檢察官偵查起訴。
    理  由
壹、證據能力：
一、按被告以外之人於審判外之言詞或書面陳述，除法律有規定
    者外，不得作為證據，刑事訴訟法第159 條第1 項定有明文
    ，此即學理上所稱之「傳聞證據排除法則」，而依上開法律
    規定，傳聞證據原則上固無證據能力，但如法律別有規定者
    ，即例外認有證據能力。又按被告以外之人於偵查中向檢察
    官所為之陳述，除顯有不可信之情況者外，得為證據，同法
    第159 條之1 第2 項亦有明文。查本判決下列所引用之證人
    丙○○、黃文煌向檢察官所為之陳述，屬於審判外之陳述，
    為傳聞證據，惟現階段刑事訴訟法規定檢察官代表國家偵查
    犯罪、實施公訴，依法其有訊問被告、證人及鑑定人之權，
    證人、鑑定人且須具結，而實務運作時，檢察官偵查中向被
    告以外之人所取得之陳述，原則上均能遵守法律規定，不致
    違法取供，其可信度極高，職是，上開證人於偵查中已具結
    之證述，被告並無釋明「顯有不可信之情況」之理由，應認
    其有證據能力。
二、又按被告以外之人於審判外之陳述，雖不符刑事訴訟法第
    159 條之1 至之4 之規定，然經當事人於審判程序同意作為
    證據，法院審酌該言詞陳述或書面陳述作成時之情況，認為
    適當者，亦得為證據。當事人、代理人或辯護人於法院調查
    證據時，知有第159 條第1 項不得為證據之情形，而未於言
    詞辯論終結前聲明異議者，視為有前項之同意，同法第159
    條之5 定有明文。本判決下列所引用之證據，縱有不符刑事
    訴訟法第159 條之1 至之4 等4 條之規定，然上開證據，業
    經本院審理時予以提示並告以要旨，且各經檢察官及被告表
    示意見，當事人已知上述證據乃傳聞證據，且未於言詞辯論
    終結前對該等證據異議，依上開規定，已擬制同意其有證據
    能力（見本院審易字卷第26頁、易字卷第20-23 頁），本院
    審酌該等傳聞證據作成時之狀況，並無違法或不當等不宜作
    為證據之情形，依前開說明，均得作為證據。
貳、實體部分：
一、訊據被告甲○○固坦承當日確為向丙○○索討債務而前往「
    宣化堂」，惟矢口否認有何傷害犯行，辯稱：其沒有動手打
    丙○○云云，惟查：
（一）被告甲○○與丙○○原為舊識，被告因欲向丙○○索討其
      子劉立元積欠之債務，偕友人黃文煌前往「宣化堂」，於
      「宣化堂」廣場前，遇見騎腳踏車欲回家之丙○○後，即
      向前向丙○○催討債務，惟丙○○拒絕替劉立元還債，並
      回以：我沒有欠你錢，那是年輕人的事等語後，2 人遂發
      生口角爭執一事，業經證人丙○○、黃文煌於警、偵中證
      述在卷，並為被告所不爭執，上情堪可認定。
（二）被告於前開口角過程中，以右手揮打丙○○之左臉頰，致
      其受有左臉頰挫傷之傷害等情，業經證人丙○○於警、偵
      、審理中指證綦詳，並有重安醫院驗傷診斷書及病歷各1
      份在卷可稽。被告雖爭執案發當時丙○○臉頰上並沒有挫
      傷之痕跡，並聲請傳喚證人即當日到場處理之員警乙○○
      到庭作證，而證人乙○○於本院審理中雖證稱：當天我到
      場後，丙○○有告訴我被告打他臉頰，我有看一下他的臉
      ，但沒有什麼特別傷害跡象等語（見本院易字卷第15頁）
      ，惟參以丙○○臉部之膚色，較諸一般黃種人黝黑，業經
      本庭當庭勘驗在卷，而證人乙○○到場時間約12時許，距
      案發時間11時30分不久，而挫傷本係微血管破裂，需經一
      段時間後，出血、腫脹才會明顯，且參諸丙○○所受之挫
      傷傷勢非重，證人乙○○並非具有專業之醫師，其在未經
      仔細觀察之情形下，未必能發現其臉頰上之挫傷，即難以
      其證詞否定丙○○指述之真實性。又參諸丙○○至派出所
      製作筆錄之時間，係97年11月4 日中午12時50分至下午1
      時20分之間，其至重安醫院求診之時間，係於同日下午2
      時13分許，有警詢筆錄及重安醫院病歷各1 份附卷可稽，
      足見丙○○前往醫院求診一事，係密接於其報警、製作完
      筆錄之後，且其至重安醫院後，經診斷醫師檢查結果，其
      左臉頰有腫、痛之現象，亦有驗傷診斷書在卷可憑，足見
      丙○○指稱遭被告揮打後，左臉頰受有挫傷一事，應屬真
      實。
（三）又參以證人丙○○證稱：我在被打以後，就跑到隔壁1 個
      歐巴桑家，被告就跟在我後面，我在歐巴桑家裡不敢出來
      ，怕出來後被告會再打我，我打電話給我女兒，說我在廟
      被人打，後來警察就來了等語（見本院易字卷第19頁），
      及被告於審理中供稱：我的手沒有碰到丙○○的臉頰，他
      說沒有欠錢時，我有跟他起衝突，我有把右手舉起，手臂
      往外揮，但沒有揮到他，他喊有人要打他，就叫歐巴桑名
      字，騎到歐巴桑家去，我在他後面，他有進歐巴桑家，我
      沒有進去，我只在歐巴桑家門口，歐巴桑有出來跟我講話
      等語（見同上卷第23、24頁），是衡諸常情，丙○○於被
      告前來討債時，尚敢以：我沒有欠你錢，那是年輕人的事
      等語與被告爭辯，若被告果真未以手揮打其臉頰，甚至根
      本沒碰觸到其臉頰，丙○○有何突然騎腳踏車至隔壁歐巴
      桑家，呼喊其名，並躲進其屋打電話給其女兒之必要，況
      參以證人即員警乙○○證稱：我到場時，看到被告、黃文
      煌在場，丙○○是騎腳踏車再返回現場的等語（見同上卷
      第15頁），顯見丙○○在警察到場前，尚不敢單獨與被告
      同時停留在現場，亦足見其證稱躲在歐巴桑家不敢出來，
      怕被告再打伊等語，係與事實相符。至於證人黃文煌雖於
      偵查中證稱：當時其有看到被告和丙○○爭吵，但沒有看
      到被告毆打丙○○等語，惟此核與其於警詢證稱：當時雙
      方並未發生爭吵，也沒有注意到被告有無毆打丙○○等語
      前後不一，且衡以黃文煌為被告之好友，其之證述難免有
      偏頗之虞，其真實性非屬無疑，要難遽以為有利被告之認
      定。
（四）綜上，本件事證明確，被告所辯，係屬卸責之詞，不足採
      信，其傷害犯行洵堪認定，應予依法論科。
二、核被告所為，係犯刑法第277 條第1 項之傷害罪。爰審酌被
    告未念告訴人已76歲高齡，與其夙無仇怨，竟不思以和諧之
    態度妥善處理爭端，僅為細故即對年邁之長者施以暴力，行
    為實有可議，且其犯後飾詞狡辯，未見悔意，態度不佳，並
    未與告訴人和解，惟參酌告訴人傷勢尚屬輕微等一切情狀，
    量處如主文所示之刑，並諭知易科罰金之折算標準。
據上論斷，應依刑事訴訟法第299 條第1 項前段、刑法第277 條
第1 項，第41條第1 項前段，刑法施行法第1 條之1 ，判決如主
文。
本案經檢察官林妙蓁到庭執行職務。
中    華    民    國    98    年    6     月    4    日
                  刑事第一庭 審判長     法  官 蔡國卿
                                        法  官 王淑惠
                                        法  官 張琬如
以上正本證明與原本無異。
如不服本判決應於收受送達後10日內向本院提出上訴書狀，並應
敘述具體理由；如未敘述上訴理由者，應於上訴期間屆滿後20日
內向本院補提理由書（均須按他造當事人之人數附繕本）「切勿
逕送上級法院」。
中    華    民    國    98    年    6     月    4     日
                                        書記官 劉甄庭
附錄法條：
中華民國刑法第277條
(普通傷害罪)
傷害人之身體或健康者，處 3 年以下有期徒刑、拘役或 1 千元
以下罰金。


司法院資訊處製作；財團法人民間司法改革基金會備份。
